臺灣臺中地方法院刑事判決
111年度金訴字第907號
公  訴  人  臺灣臺中地方檢察署檢察官
被      告  洪子茗



上列被告因詐欺等案件，經檢察官提起公訴（110年度偵字第396
16號、第40007號、111年度偵字第98號、第1435號、第2139號）
，本院判決如下：
    主    文
己○○犯附表編號1至12「宣告刑」欄所示之罪，各處該欄所示之
刑。應執行有期徒刑貳年陸月。
未扣案之犯罪所得新臺幣壹仟元，沒收，於全部或一部不能沒收
或不宜執行沒收時，追徵其價額。　　
    犯罪事實
一、己○○於民國110年5月中旬起，基於參與犯罪組織之犯意，加
    入line暱稱「調度」、「阿惠」及不詳之人等3人以上，所
    組成具有持續性或牟利性及結構性詐欺集團犯罪組織，擔任
    取簿手或提款車手之工作，而共同為下列犯行:
  ㈠⒈己○○於民國110年5月20日15時36分許，前往臺中市○區○○○路
    000號統一超商雅典門市，領取為賺取租金而依己○○所屬詐
    欺集團不詳成員指示之莊瑞娥(所涉幫助詐欺等犯嫌，另由
    檢察官聲請簡易判決處刑)，所寄送其申辦之中華郵政00000
    000000000號(下稱甲帳戶)、中國信託銀行000000000000號(
    下稱乙帳戶)提款卡包裏;並另與所屬詐欺集團不詳成年成員
    共同意圖為自己不法之所有，基於3人以上共同犯詐欺取財之
    犯意聯絡，先由詐欺集團不詳成員以附表編號1所示詐術，詐
    使寅○○依指示於附表編號1所示時、地，寄交附表編號1所示
    丙、丁帳戶提款卡，再由己○○於附表編號1所示時、地，領
    取丙、丁帳戶提款卡包裏後;⒉己○○復與所屬詐欺集團不詳成
    年成員共同意圖為自己不法之所有，基於3人以上共同犯詐欺
    取財及一般洗錢之犯意聯絡，由己○○將甲、乙帳戶及丙、丁
    帳戶提款卡包裏交予詐欺集團不詳成員，並由詐欺集團不詳
    成員以附表編號2至6所示詐術，詐使附表編號2至6所示子○○
    等人陷於錯誤，依指示分別匯款至甲、乙、丙或丁帳戶等帳
    戶內，再由詐欺集團不詳成員持該等帳戶提款卡提領並將詐
    欺贓款交付予上游成員，以製造金流斷點，掩飾、隱匿詐欺
    贓款去向。
  ㈡⒈己○○與所屬詐欺集團不詳成年成員共同意圖為自己不法之所有
    ，基於3人以上共同犯詐欺取財之犯意聯絡，先由詐欺集團不
    詳成員以附表編號7所示詐術，詐使庚○○依指示於附表編號7
    所示時、地，寄交附表編號7所示戊帳戶提款卡，再由己○○
    於附表編號7所示時、地，領取戊帳戶提款卡包裏後;⒉己○○
    復與所屬詐欺集團不詳成年成員共同意圖為自己不法之所有，
    基於3人以上共同犯詐欺取財及一般洗錢之犯意聯絡，由己○○
    將戊帳戶提款卡包裏交予詐欺集團不詳成員，並由詐欺集團
    不詳成員以附表編號8至9所示詐術，詐使附表編號8至9所示
    卯○○等人陷於錯誤，依指示分別匯款至戊帳戶內，再由詐欺
    集團不詳成員持該帳戶提款卡提領並將詐欺贓款交付予上游
    成員，以製造金流斷點，掩飾、隱匿詐欺贓款去向。
　㈢己○○與所屬詐欺集團不詳成年成員共同意圖為自己不法之所有
    ，基於3人以上共同犯詐欺取財及一般洗錢之犯意聯絡，先由
    詐欺集團不詳成員以附表編號10至12所示詐術，詐使附表編
    號10至12所示甲○○等人陷於錯誤，依指示分別匯款附表10至
    12所示帳戶內，再由己○○於附表編號10至12所示時、地，自
    該等帳戶內提領附表編號10至12所示詐欺贓款，並將該等詐
    欺贓款交付予上游成員，以製造金流斷點，掩飾、隱匿詐欺
    贓款去向。　
二、案經子○○、辛○○、癸○○、壬○○、寅○○、丁○○訴由臺中市政府
    警察局第三分局報告，庚○○、卯○○、戊○○、甲○○訴由臺中市
    政府警察局第一分局報告，及乙○○、李○毅訴由臺中市政府
    警察局第二分局報告臺灣臺中地方檢察署檢察官偵查起訴。
    理    由
一、證據能力
　　本判決認定事實所引用之被告以外之人於審判外之言詞或書
    面證據等供述證據，公訴人、被告在本庭審理時均同意作為
    證據使用，復經本庭審酌認該等證據之作成無違法、不當或
    顯不可信之情況，依刑事訴訟法第159條之5第1項規定，均
    有證據能力；又本案認定事實引用之卷內其餘非供述證據，
    並無證據證明係公務員違背法定程序取得，依同法第158條
    之4規定反面解釋，亦均有證據能力。
二、認定事實所憑證據及理由
  ㈠上開犯罪事實，業據被告本院審理時坦承不諱(見本院卷P206
    )，且就犯罪事實一㈠部分(即附表編號1至6部分)，並有告訴
    人子○○、辛○○、癸○○、壬○○、寅○○、丁○○於警詢時之指證(
    見偵4007卷P39至42、P43至46、P47至48、P73至74、P75至7
    6、P52至53、偵1435卷P35至36、P47至48、P51至52)、證人
    莊瑞娥於警詢時之證述(見偵40007卷P37至38)可按，及110
    年10月31日職務報告、110年9月29日職務報告、110年9月1
    日職務報告、告訴人壬○○提出之匯款資料、陽信銀行存摺封
    面及內頁交易、證人莊瑞娥提出之7-ELEVEN貨態查詢系統、
    代收款專用繳款證明存摺封面影本、對話紀錄、路口及超商
    監視器錄影翻拍照片（110年5月20日）、包裹寄送資訊（取
    貨門市：臺中市○區○○○路000號）、車牌號碼000-0000號普
    通重型機車之車輛詳細資料報表、乙帳戶開戶資料及交易明
    細、甲帳戶開戶資料及交易明細(見偵4007卷P23、P25、P27
    、P64至68、P69至70、P87至89、P91、P93至101、P107至12
    3、P125、P127、P147至151、P153至155)、110年11月17日
    職務報告、7-ELEVEN貨態查詢系統（臺中市○區○○路000號）
    、路口及超商監視器錄影翻拍照片（110年5月20日）、丙帳
    戶開戶資料及交易明細表、丁帳戶開戶資料及交易明細表、
    告訴人寅○○提出之LINE對話紀錄、告訴人辛○○提出之臺灣企
    銀存摺封面及內頁交易、匯款資料(見偵1435卷P27、P53、P
    55至62、P63至69、P71至77、P81至93、P104至109、P110至
    119)、告訴人寅○○提出之LINE對話紀錄（彩色版）、告訴人
    辛○○提出之匯款資料、存摺封面及內頁交易（彩色版）(見
    核交卷P9至21、P23至38)附卷可佐;就犯罪事實一㈡部分(即
    附表編號7至9部分)，並有告訴人庚○○、卯○○、戊○○於警詢
    時之指證、證人即不知情而載送被告領取戊帳戶提款卡包裏
    之UBER司機葉柏佑於警詢時之證述可按（見偵39616卷P91至
    94、P123至131、P183至187、P59至67、P69至71)，及110年
    8月24日偵查報告、7-ELEVEN貨態查詢系統（臺中市○○路0段
    00號）、路口及超商監視器錄影翻拍照片（110年7月19日）
    、指認犯罪嫌疑人紀錄表（葉柏佑指認被告）、車牌號碼00
    0-0000號自用小客車之車輛詳細資料報表、告訴人庚○○提出
    之LINE對話紀錄、告訴人卯○○提出之提款卡照片影本、ATM
    匯款資料、告訴人戊○○提出之對話紀錄、匯款資料、匯款時
    序、戊帳戶開戶資料及交易明細附卷可佐(見偵39616卷P29
    至31、P33、P35至55、P73至79、P81、P101至115、P167、P
    171至173、P203至205、P211、P213、P275至289);就犯罪事
    實一㈢部分(即附表編號10至12部分)，並有告訴人甲○○、乙○○、李○毅於警詢時之指證(見偵2139卷P41至43、偵98卷P37
    至43、P45至47、P53至57)、證人即被告於110年7月6日所駕
    駛車牌號碼000-0000號自用小客車之不知情承租人楊凱閔於
    警詢時之證述(見偵2139卷P45至49)可按，及110年11月2日
    職務報告書、林瑾瀚郵局帳戶交易明細、告訴人乙○○提出之
    網路銀行轉帳明細、監視器錄影翻拍照片(110年6月11日臺
    中健行路郵局、110年6月11日統一昌鴻門市)(見偵98卷P29
    、P35、P51、P59至63)、110年10月21日職務報告、指認犯
    罪嫌疑人紀錄表（楊凱閔指認被告）、告訴人甲○○提出之匯
    款資料、洪梵榕中信帳戶交易明細、監視器錄影翻拍照片（
    110年7月6日被告提款）、車牌號碼000-0000號自用小客車
    之車輛詳細資料報表、車牌號碼000-0000號自用小客車之租
    車資料(見偵2139卷P33至34、P53至59、P71至73、P79至81
    、P83至89、P91、P93至97)附卷可佐;足認被告上開任意性
    自白核與事實相符，堪予採信。
　㈡被告雖於警詢時、偵查中及本院準備程序時否認有何上開詐
    欺等行，辯稱:伊係白牌計程車司機，只是單純為他人跑腿
    收取包裏、領款或領取他人對己償還之款項，不知道包裏或
    款項係詐欺所得云云。惟被告曾於107年間參與詐欺集團犯
    罪組織，擔任車手成員，該案並於109年間經檢察官以108年
    度偵字第22171號追加起訴，由本院於110 年11月30日以109
     年度金訴字第465 號判處有罪(下稱前案)在案等情，有前
    案判決書附卷為憑(見本院卷P73至95)，而被告本案犯行時
    點則為110年5月至7月間，依此情形，已見被告為本案犯行
    時，對於詐欺集團會有領取人頭帳戶包裏或自人頭帳戶領取
    詐欺款項之情形，定有認識，其如係單純受他人委託領取不
    明包裏或提領不明款項，當會心生警惕，以留取對方真實姓
    名連絡資料及為一定查證未涉及不法等方式，以避免自己因
    此無端受累，實無可能輕率為真實姓名年籍不詳之人出面領
    取不明包裏或提領不明款項，是其顯係在知情情況下，以出
    面領取包裏或提領款項等行為，參與本案詐欺、洗錢等犯行
    ;再者，被告如係因擔任白牌計程車司機而單純為他人跑腿
    領取包裏，又豈會以搭乘證人即UBER司機葉柏佑之車輛，前
    往戊帳戶提款卡包裏?且如係領取他人對己償還之款項，又
    豈會不知自己之債務人真實姓名年籍等資料?益證被告係在
    知情情況下，參與本案犯行，其上開所辯應係卸責之詞，不
    足為採，附此敘明。
   ㈢綜上所述，本案事證明確，被告上開犯行洵堪認定，應依法
    論罪科刑。
三、論罪科刑
  ㈠罪名及罪數
　⒈核被告己○○就附表編號1所為，即加入「調度」等人所屬詐欺
    犯罪集團組織而參與最先繫屬之首次詐欺行為(即詐取丙、
    丁帳戶提款卡包裏之行為)，係犯組織犯罪防制條例第3條第
    1項後段之參與犯罪組織、刑法第339條之4第1項第2款之三
    人以上共同犯詐欺取財罪;就附表編號2至6、8至12所為，均
    係犯刑法第339條之4第1項第2款之三人以上共同犯詐欺取財
    罪及洗錢防制法第14條第1項之一般洗錢罪;就附表編號7所
    為(即詐取戊帳戶提款卡包裏之行為)，則係犯刑法第339條
    之4第1項第2款之三人以上共同犯詐欺取財罪。又被告就附
    表編號1、7所為，均係以其領取帳戶包裹之行為，實行詐取
    帳戶資料犯行，單就詐取帳戶資料之犯行而言(按詐欺集團
    經被告取得帳戶資料後所實行詐欺金錢等犯行，係不同犯行
    ，且已另論詐欺、一般洗錢等罪名)，並未涉及掩飾、隱匿
    不法犯罪所得或金流去向，是其此部分犯行顯與一般洗錢之
    構成要件有所不符，尚無成立一般洗錢罪名之餘地，附此敘
    明。
  ⒉被告與所屬詐欺集團「調度」、「阿惠」等成年成員間就上
    開犯行，均有犯意聯絡及行為分擔，應依刑法第28條規定，
    論以共同正犯。
　⒊被告就附表編號1至6、8至12犯行，均係以1行為觸犯參與犯
    罪組織及加重詐欺或加重詐欺及一般洗錢2罪名，為想像競
    合犯，均應依刑法第55條前段規定，從較重之加重詐欺罪處
    斷。　
　⒋被告就附表編號1至12犯行，係與所屬詐欺集團成員共同分別
    詐害告訴人寅○○等12人，犯意各別，且侵害不同財產法益，
    應分論併罰。
  ㈡量刑
　⒈按犯洗錢防制法第14條之罪，在偵查或審判中自白者，減輕
    其刑，洗錢防制法第16條第2項定有明文。被告雖於本院準
    備程序及審理時均自白一般洗錢犯行，惟其上開涉及一般洗
    錢罪名之犯行部分，均係從較重之加重詐欺取財罪處斷，該
    罪並無適用上開減刑規定，故僅於量刑時予以一併衡酌其就
    本案一般洗錢犯行部分，於審理時已自白及上開減刑規定。
　⒉爰以被告之責任為基礎，審酌：⒈被告不思依循正途獲取所需
    ，為貪圖不法錢財，參與詐欺犯罪組織，擔任詐欺集團取簿
    手及提款車手之工作，出面領取並交付他人帳戶資料或提領
    並交付詐欺贓款，造成告訴人等受有財產上損失，且使檢警
    難以追查詐欺贓款去向，價值觀念顯有偏差，所為殊值非難
    。⒉被告於審理時始坦承犯行之犯後態度。⒊被告自陳之智識
    程度、家庭經濟狀況（見本院卷P207）暨其前科素行、參與
    分工行為、所生實害情形、於審理時自白本案洗錢犯行等一
    切情狀，各量處如主文所示之刑，並考量各犯行時間相近、
    部分犯行之行為有所關聯重疊而為整體評價，定其應執行之
    刑。　　
四、沒收
　　被告擔任取薄手、提款車手，每件帳戶包裏或每次提款可獲
    取約200元之分工報酬乙節，為被告所供認(見本院卷P206)
    ，依此計算，被告就本案犯行即2次領取帳戶提款卡包裏(即
    附表編號1、7所示告訴人寅○○、庚○○之帳戶提款卡包裏)及3
    次提款(即附表編號10至12所示在臺中市○區○○○路000號之統
    一超商鄉林夏都門市、臺中市○區○○路000號郵局、臺中市○
    區○○路0段00號統一超商等地，先後3次提款)，應係獲取共1
    ,000元(即2005)分工報酬，是此部分犯罪所得，應依刑法
    第38條之1第1項、第3項規定，宣告沒收，於全部或一部不
    能沒收或不宜執行沒收時，追徵其價額。
據上論斷，應依刑事訴訟法第299條第1項前段，組織犯罪防制條
例第3條第1項後段，洗錢防制法第14條第1項，刑法第11條、第2
8條、第339條之4第1項第2款、第55條前段、第51條第5款、第38
條之1第1項、第3項，刑法施行法第1條之1第1項，判決如主文。
本案經檢察官丑○○提起公訴，檢察官丙○○到庭執行職務。
中　　華　　民　　國　　111 　年　　7 　　月　 27　　日
                  刑事第二庭  審判長法  官  陳淑芳 
　　　　　　　　　                  法  官  徐煥淵 
　　　　　　　　　                  法  官  王振佑
以上正本證明與原本無異。
如不服本判決應於收受判決後20日內向本院提出上訴書狀，並應
敘述具體理由；其未敘述上訴理由者，應於上訴期間屆滿後20日
內向本院補提理由書（均須按他造當事人之人數附繕本）「切勿
逕送上級法院」。
                                    書記官  王淑燕
中　　華　　民　　國　　111 　年　　7 　　月　　27　　日
編號 被害人 犯罪事實即詐欺時、地、方式、受騙帳戶或款項，領取帳戶包裏或提款時、地(金額)等 宣告刑 1 寅○○ (提告) 先由詐欺集團不詳成員以家庭代工須提供帳戶提款卡之詐術，詐使寅○○(所涉幫助詐欺等犯嫌，另由檢察官為不起訴處分)陷於錯誤，依指示將其申辦之中國信託銀行000000000000號(下稱丙帳戶)、台北富邦銀行000000000000號(丁帳戶)提款卡，於110年5月16日15時24分許，在高雄市○○區○○路00號統一超商美庄門市，以店到店方式，寄送至臺中市○區○○路000號統一超商頂橋門市，再由己○○於110年5月20日凌晨3時42分許，至該門市領取丙、丁帳戶提款卡包裏。 己○○共同犯刑法第三三九條之四第一項第二款之罪，處有期徒刑壹年壹月。 2 子○○ (提告)　 由詐欺集團不詳成員於110年5月21日16時許，以信用卡支付方式錯誤手法，詐使子○○陷於錯誤，依指示於110年5月22日22時13分，匯款新臺幣(下同)29,985元至乙帳戶。 己○○共同犯刑法第三三九條之四第一項第二款之罪，處有期徒刑壹年壹月。 3 辛○○(提告) 由詐欺集團不詳成員於110年5月22日22時許，以信用卡多刷10筆記錄，取消付款手法，詐使辛○○陷於錯誤，依指示於110年5月22日21時47分、51分許，匯款各49,986元、49,986元至甲帳戶，又於110年5月22日(起訴書誤載為5月2日，應予更正)23時20分許、32分許匯款各29,985元、3萬元(起訴書漏載此筆匯款，惟為起訴效力所及，應予補充後，一併審理)至丙帳戶，再於110年5月22日23時26分許、5月23日0時2分許、0時4分許、0時28分許，匯款各29,985元、49,986元、49,986元、29,985元至丁帳戶。 己○○共同犯刑法第三三九條之四第一項第二款之罪，處有期徒刑壹年肆月。 4 壬○○(提告) 由詐欺集團不詳成員於110年5月22日21時15分許，以取消住宿為由，詐使壬○○陷於錯誤，依指示於110年5月22日22時23分許，匯款19,989元至甲帳戶，又於110年5月22日22時1分許(起訴書誤載為21時55分許，應予更正)、22時25分許，匯款各49,989元、9,975元至乙帳戶。 己○○共同犯刑法第三三九條之四第一項第二款之罪，處有期徒刑壹年參月。 5 癸○○(提告) 由詐欺集團不詳成員於110年5月22日18時20分許，以住宿刷卡資料有誤為由，詐使癸○○陷於錯誤，依指示於110年5月22日22時1分許，匯款3萬元至乙帳戶，又於110年5月23日0時5分許、6分許、17分許，匯款各29,987元、29,987元、3萬元至丙帳戶。 己○○共同犯刑法第三三九條之四第一項第二款之罪，處有期徒刑壹年參月。 6 丁○○(提告) 由詐欺集團不詳成員於110年5月22日21時41分許，以住宿多訂10天，需解除設定為由，詐使丁○○陷於錯誤，依指示於110年5月22日23時53分許，匯款12,979元至丁帳戶，又於110年5月23日0時8分許，匯款29,989元至丙帳戶。 己○○共同犯刑法第三三九條之四第一項第二款之罪，處有期徒刑壹年貳月。 7 庚○○ (提告) 先由詐欺集團不詳成員以貸款須提供帳戶提款卡之詐術，詐使庚○○(所涉幫助詐欺等犯嫌，另由檢察官為不起訴處分)陷於錯誤，依指示將其申辦之中國信託銀行000000000000號帳戶(下稱戊帳戶)提款卡，於110年7月17日22時13分許，在桃園市○○區○○路0段000號統一超商瑞員門市，以店到店方式，寄送至臺中市○區○○路0段00號統一超商鑫華新門市，再由己○○於110年7月19日15時32分許，至該門市領取戊帳戶提款卡包裏。 己○○共同犯刑法第三三九條之四第一項第二款之罪，處有期徒刑壹年壹月。 8 卯○○ (提告) 由詐欺集團不詳成員於110年7月19日19時18分許，以網購設定錯誤為由，詐使卯○○陷於錯誤，依指示於110年7月19日20時25分許、20時28分許、21時1分許，匯款各29,989元、19,985元、29,985元至戊帳戶。 己○○共同犯刑法第三三九條之四第一項第二款之罪，處有期徒刑壹年參月。 9 戊○○(提告) 由詐欺集團不詳成員於110年7月17日20時13分許，以網路設定錯誤成高級會員須解除為由，詐使戊○○陷於錯誤，依指示於110年7月19日21時25分許、31分許，匯款各29,985元、9,999元至戊帳戶(上述2筆款項均係卯○○受騙匯至戊○○帳戶後，再由戊○○因受騙而將卯○○所匯款項之部分款項，轉匯至戊帳戶之款項)。 己○○共同犯刑法第三三九條之四第一項第二款之罪，處有期徒刑壹年貳月。 10 甲○○(提告) 1.由詐欺集團不詳成員110年7月6日16時27分許，以購物設訂成重複扣款為由，詐使甲○○陷於錯誤，依指示於110年7月6日17時25分許、29分許、35分許，匯款各49,989元、49,989元、17,098元至洪梵榕(所涉幫助詐欺等犯嫌，另由檢察官為不起訴處分)申設之中國信託銀行帳號000000000000號帳戶(下稱洪梵榕中信帳戶)。 2.由己○○於110年7月6日17時36分許，在臺中市○區○○○路000號之統一超商鄉林夏都門市，自洪梵榕中信帳戶領款117,000元。 己○○共同犯刑法第三三九條之四第一項第二款之罪，處有期徒刑壹年參月。 11 乙○○(提告) 1.由詐欺集團不詳成員於110年6月11日19時10許，以網路購物重複下訂20組為由，詐使乙○○陷於錯誤，依指示於110年6月11日19時45分許、58分許，匯款各99,985元、29,123元至林瑾瀚申設之郵局帳號00000000000000號帳戶(下稱林瑾瀚郵局帳戶)。 2.由詐欺集團不詳成員於110年6月11日18時39分許，以購物訂單有問題須取消為由，詐使李○毅(為未滿18歲之少年，真實姓名年籍詳卷)陷於錯誤，依指示於110年6月11日19時49分許，匯款18,985元至林瑾瀚郵局帳戶。 3.由己○○於110年6月11日19時52分許、53分許、55分許，在臺中市○區○○路000號郵局，自林瑾瀚郵局帳戶提領各6萬元、39,000元、19,000元(共計118,000元)，又於同日20時4分許、5分許，在臺中市○區○○路0段00號統一超商中國信託銀行ATM，自林瑾瀚郵局帳戶領款各2萬元、1萬元(共計3萬元)。 己○○共同犯刑法第三三九條之四第一項第二款之罪，處有期徒刑壹年參月。 12 李○毅(提告)  己○○共同犯刑法第三三九條之四第一項第二款之罪，處有期徒刑壹年貳月。 
附錄論罪科刑法條:
洗錢防制法第14條第1項
有第二條各款所列洗錢行為者，處 7 年以下有期徒刑，併科新
臺幣 5 百萬元以下罰金。
前二項情形，不得科以超過其特定犯罪所定最重本刑之刑。
刑法第339條之4第1項
犯第 339 條詐欺罪而有下列情形之一者，處 1 年以上 7 年以
下有期徒刑，得併科 1 百萬元以下罰金：
一、冒用政府機關或公務員名義犯之。
二、三人以上共同犯之。
三、以廣播電視、電子通訊、網際網路或其他媒體等傳播工具，
    對公眾散布而犯之。
組織犯罪防制條例第3條第1項
發起、主持、操縱或指揮犯罪組織者，處 3 年以上 10 年以下
有期徒刑，得併科新臺幣 1 億元以下罰金；參與者，處 6 月以
上 5 年以下有期徒刑，得併科新臺幣 1 千萬元以下罰金。但參
與情節輕微者，得減輕或免除其刑。